【裁判字號】    89,上易,1684
【裁判日期】    891230
【裁判案由】    傷害
【裁判全文】
臺灣高等法院高雄分院刑事判決                  八十九年度上易字第一六八四號
    上  訴  人  台灣高雄地方法院檢察署檢察官
    被      告  乙○○
右上訴人因傷害案件，不服臺灣高雄地方法院八十九年度易字第三００五號中華民國
八十九年八月二十九日第一審判決（起訴案號：臺灣高雄地方法院檢察署八十九年度
偵字第六六三四號、第七九四五號），提起上訴，本院判決如左：
      主  文
原判決撤銷。
乙○○傷害人之身體，處拘役肆拾日，如易科罰金，以佰元折算壹日。
    事  實
一、乙○○與甲○○係夫妻關係，平時感情不睦，於民國八十九年三月十六日晚上十
    一時許，在高雄縣鳳山市○○路五六巷十二號住處，因甲○○與乙○○理論乙○
    ○外遇問題，而發生爭執，乙○○乃基於傷害之犯意，出手掌摑甲○○臉頰一下
    ，致甲○○受有左臉頰紅腫五×四公分、左上臂紅腫十四×五公分、左肘紅腫四
    ×三公分之傷害。
二、案經甲○○訴由高雄縣警察局仁武分局報請臺灣高雄地方法院檢察署檢察官偵查
    起訴。
    理  由
一、訊之被告乙○○固坦承有於右揭時地與告訴人即其妻甲○○發生爭執，進而出手
    揮打告訴人臉頰一下之事實，惟矢口否認有何傷害犯行，辯稱：伊坐在房間內整
    理釣魚線，是因告訴人進房後突然拿行動電話打伊後腦，伊驚嚇間才揮打後方，
    欲排除侵害，沒想到打到告訴人臉頰，並非故意毆打云云。然查：
（一）右揭事實，迭據告訴人甲○○於警訊及偵查、原審中指訴綦詳（警卷第三頁反
      面、八十九年度偵字第六六三四號查卷第四頁、第十五頁反面、原審八十九年
      七月二十五日、八十九年八月三日審判筆錄），核與證人即被告之母黃吳雪嬌
      於警訊及原審審理時（警卷第四頁反面、原審八十九年七月二十五日審判筆錄
      ）、證人即被告、告訴人之子女黃名慧、黃信嚴於原審審理時（原審八十九年
      八月三日審判筆錄）證述情節相符，且經被告於偵查、原審中坦認在卷（見八
      十九年度偵字第六六三四號偵查卷第十五頁正、反面、原審八十九年七月二十
      五日、八十九年八月三日、八十九年八月二十九日審判筆錄）。而告訴人因此
      受有如事實欄所載之傷害，亦有告訴人所提出之五甲社區醫院（該醫院更名為
      「惠德醫院」）出具之診斷證明書一件附卷可稽，足見告訴人所述，非屬虛妄
      。
（二）又告訴人受有左上臂紅腫、左肘紅腫等傷害，並經告訴人於警訊及偵查、原審
      中指訴：「乙○○用手掌打我臉部，用拐杖打我左上臂成傷，‧‧‧」、「‧
      ‧‧而與乙○○發生口角，乙○○便用手打我臉及拐杖打我左上臂」（見警卷
      第三頁反面）、「‧‧‧在我家用手及棍子打我，‧‧‧」、「他先用手打我
      耳光，後用拐杖打我」（見八十九年度偵字第六六三四號偵查卷第四頁、第十
      五頁反面）、「‧‧‧瘀青的部分，八十九年三月十六日則是被告拿拐杖打的
      ‧‧‧」（原審八十九年七月二十五日審判筆錄）等語在卷，並有證人黃名慧
      、黃信嚴於原審證稱被告有持拐杖打告訴人（原審八十九年八月三日審判筆錄
      ），雖該證人就毆打次數、時間、何人先進入被告房間等細節，所述微歧，惟
      證人黃名慧係七十七年八月三日出生，做證時年僅十二歲，證人黃信嚴係八十
      年十一月二十六日出生，作證時更僅八歲，以渠等年紀，甚難期待對事件始末
      之時間順序，為正確無誤之陳述，尤其打架場面至為混亂，故對於何人打幾下
      ，正確時間為何，或何人先進入房間等等細節記憶不清，乃屬常情，究難因此
      而否定證言之真正，況該證人均係被告之親生子女，當無故意誣陷被告之必要
      ，上開證詞洵屬可採。且告訴人復有受傷照片三幀、及上開五甲社區醫院所出
      具之診斷證明書載有「左上臂紅腫十四×五公分、左肘紅腫四×三公分」一節
      可憑，而該上手臂紅腫、左肘紅腫疑似為木器所傷之情，亦有該醫院八十九年
      十二月五日惠德醫字第０四二號函附卷可按（本院卷第三二頁），是與拐杖傷
      之特徵相符，被告所辯係告訴人拔罐所傷，委無足採。
（三）另被告於警訊及偵查、原審中分別供承：「於八十九年三月十六日二十三時在
      鳳山市○○里○○路五十六巷十二號在我房間內，先用行動電話打我後腦，然
      後用我拐杖要打我頭部‧‧‧‧」（見警卷第一頁反面）、「（為何打甲○○
      ？）因她要求我將店內的經營權改為所有權，但我不願意，後來那天她用行動
      電話打我的後腦。我才打她耳光」（八十九年度偵字第六六三四號偵查卷第十
      五頁反面）、「八十九年三月十六日晚上十一時許，是告訴人先持大哥大從背
      後攻擊我，我以手回過去打到他的臉，‧‧‧‧」（原審八十九年七月二十五
      日審判筆錄）、「是告訴人先拿行動電話打我，我才反射性自衛，我打告訴人
      一巴掌時‧‧‧‧」（原審八十九年八月三日審判筆錄）等語在卷，參以證人
      黃吳雪嬌於警訊及原審審理中證稱：「我兒子剛進門，在房間用釣具，我媳婦
      甲○○手持行動電話打我兒子後腦，我兒子反手打我媳婦乙巴掌‧‧‧‧」（
      警卷第四頁反面）、「‧‧‧‧看見告訴人在被告後面，持大哥大自後打我兒
      子，打在那裡我不清楚，我只到他打下去的動作，我兒子轉身以手反擊打告訴
      人臉頰一下，是以正手打，應是打到左臉頰‧‧‧」（原審八十九年七月二十
      五日審判筆錄）等語以觀，縱認告訴人甲○○有持行動電話打被告後腦部位，
      然被告平常行動既須依持拐杖，如非告訴人當時業已罷手，豈容被告轉身掌摑
      告訴人？況如僅是自衛反擊，告訴人又必然閃躲，則反手一揮，豈能正中告訴
      人臉頰？再者，依證人黃吳雪嬌前開所述，既是以右手打，又打到左臉頰，顯
      見被告是正面掌摑告訴人，足徵被告係於告訴人停止攻擊後，才轉身掌摑告訴
      人一下，此自無正當防衛可言，況正當防衛係指被告可為必要之阻擋以防衛自
      己免於受傷害，非謂被告可另行出手攻擊告訴人致傷，故縱再認告訴人當時仍
      有以行動電話毆打被告之情事，則被告雖係須依持拐杖之人，然證人即被告之
      母黃吳雪嬌業已到場，且當時告訴人是由證人黃吳雪嬌推出去後，才結束上開
      爭執一節，亦據告訴人、證人黃吳雪嬌於原審分別陳明在卷（原審八十九年七
      月二十五日審判筆錄），顯見衡諸現場情勢觀之，被告或證人黃吳雪嬌並非不
      可先行制止告訴人，以排除現存之侵害，被告竟捨此不為，反掌摑告訴人一下
      ，致告訴人受有前開如事實欄所載之傷害，顯然已非正當防衛，被告確有傷害
      之故意，其理至明。
（四）綜上所述，被告前開所辯，顯係卸責之詞，不足採信。本件事證明確，被告犯
      行洵堪認定。
二、核被告所為，係犯刑法第二百七十七條第一項之傷害人之身體罪。原審予以論罪
    科刑，固非無見，惟告訴人受有左上臂紅腫、左肘紅腫之傷害亦為被告所傷，業
    已論述如前，原審認非被告所為，尚有違誤，檢察官循告訴人之請求，提起上訴
    ，指摘原判決認定告訴人上開左上臂紅腫、左肘紅腫之傷害非被告所為係不當，
    為有理由，自應由本院予以撤銷改判。審酌被告未循理性方式解決與其妻間之爭
    執，反出手揮打，不尊重其妻之人格與身體，造成告訴人受傷，破壞婚姻和諧，
    事後未坦承犯行，表示悔意，及告訴人所受傷害等一切情狀，量處如主文第二項
    所示之刑，並諭知易科罰金之折算標準。
據上論結，應依刑事訴訟法第三百六十九條第一項前段、第三百六十四條、第二百九
十九條第一項前段，刑法第二百七十七條第一項、第四十一條，罰金罰鍰提高標準條
例第一條前段、第二條，判決如主文。
本案經檢察官陳新慶到庭執行職務。
中    華    民    國     八十九     年      十二      月      三十      日
                              臺灣高等法院高雄分院刑事第三庭
                                  審判長法官  莊秋桃
                                        法官﹖﹖﹖﹖﹖﹖
                                        法官  魏式璧
右正本證明與原本無異。
不得上訴。
                                      書記官  楊茱宜
中    華    民    國      九十      年       一       月        三      日
附錄：本判決論罪科刑法條：
刑法第二百七十七條第一項：
傷害人之身體或健康者，處三年以下有期徒刑，拘役或一千元以下罰金。
  Ｑ


司法院資訊處製作；財團法人民間司法改革基金會備份。
